臺灣高等法院民事判決　　　　　　　　　 94年度再易字第9號
再審　原告　甲○○
再審　被告　乙○○
上列當事人間減少買賣價金事件， 再審原告對於中華民國93年2
月12日臺灣桃園地方法院92年度訴字第638號確定判決、 93年12
月7日本院93年度上易字第272號確定判決提起再審之訴，本院判
決如下：
    主  文
再審之訴駁回。
再審訴訟費用由再審原告負擔。
    事實及理由
一、再審原告起訴主張：(一)再審被告於民國（下同）90年10月10
    日，以價金新台幣（下同 ）578萬元向伊購買門牌號碼桃園
    縣桃園市○○○○街112巷3號之房屋與坐落基地（下稱系爭房
    地 ），及附永久使用權同意書之停車位。伊以100萬元向張
    欣雅購買其屋旁空地，作為再審被告永久停車位（下稱系爭
    停車位）使用，嗣張欣雅將該地轉賣予陳吉發，陳吉發於91
    年8月24日將再審被告使用之系爭停車位土地收回， 致再審
    被告無法繼續為停車之使用，再審被告向伊主張瑕疵擔保，
    請求返還100萬元之本息， 然伊既已將系爭房地移轉過戶予
    再審被告名下， 並於91年1月19日交付再審原告系爭停車位
    及土地永久使用同意書，伊已依債務本旨提出給付，並無違
    約或滅失、減損價值或效用之情事，自無瑕疵可言。至於系
    爭停車位交付後之利益及危險應由再審被告承受，再審被告
    於當時亦明知系爭停車位僅係使用權利之讓與而非所有權移
    轉，再審被告於遭陳吉發拒絕使用系爭停車位時，自不得向
    伊主張瑕疵擔保責任。原確定判決認伊應對再審被告負瑕疵
    擔保責任， 自有民事訴訟法第496條第1項第1款適用法規顯
    有錯誤之再審事由。(二)系爭停車位之永久使用同意書已記載
    「... 本同意書之效力及於雙方之合法繼承人、繼受人..」
    云云，且陳吉發並於該同意書上用印，表示同意繼受此一約
    定，則再審被告權益已受保障，倘陳吉發侵害再審被告使用
    系爭停車位時，再審被告自得向陳吉發主張恢復權利，而非
    向伊主張，原確定判決認伊仍應依買賣契約法律關係負責，
    適用法規顯有錯誤之再審事由。爰依前開法條提起本件再審
    之訴，求為判決： (一)原審92年度訴字第638號確定判決、本
    院93年度上易字第272號確定判決均廢棄。 (二)上開廢棄部分
    ，再審被告在第一審之訴駁回。
二、本件未行言詞辯論，無再審被告聲明及陳述可資記載。
三、按再審之訴顯無再審理由者，得不行言詞辯論，以判決駁回
    之。民事訴訟法第502條第2項定有明文。
四、次按民事訴訟法第496條第1項第1 款所謂適用法規顯有錯誤
    ，應以確定判決違背法規或現行判例解釋為限。若在學說上
    諸說併存尚無法規判解可據者，不得指為用法錯誤（最高法
    院57年台上字第1091號判例參照），又按事實審法院認定事
    實為其職權，無適用法規顯有錯誤之可言（最高法院63年台
    再字第67號判例參照）。
五、經查原確定判決以：(一)系爭房屋為一獨立透天別墅，所在之
    社區內每戶房屋均有一獨立停車位，惟因規劃不足，致系爭
    房屋並無獨立停車位，為使再審被告購屋後有停車位可用，
    兩造於訂立系爭房屋買賣契約時，再審原告同意規劃一自行
    增設停車空間供再審被告使用，並另立土地永久使用同意書
    予再審被告。則兩造既約定上訴人應提供一停車位供再審被
    告永久使用，系爭房地之買賣價格並包含停車位之價金在內
    ，足見停車位之存在，為系爭房屋使用上及經濟價值上不可
    或缺之效用及價值，倘有欠缺，自屬物之瑕疵。(二)系爭買賣
    契約約定，再審原告須規劃停車位空間交付再審被告使用，
    且須有永久之停車位使用權，是同意書之交付，尚無足擔保
    再審原告依系爭買賣契約所負之系爭房屋應有效用、價值，
    易言之，不足以擔保再審被告得永久使用停車位，而有潛在
    性之瑕疵存在。再審原告交付系爭停車位後，即遭陳吉發收
    回，無法停車，自難謂再審原告交付之系爭房屋無瑕疵。而
    認定再審原告所辯交付之系爭房屋、車位無瑕疵云云，尚非
    可採。(三)惟按以契約訂定向第三人為給付者，要約人得請求
    債務人向第三人為給付，其第三人對於債務人，亦有直接請
    求給付之權，民法第269條第1項定有明文，本件依同意書之
    約定，被再審被告固得直接請求張欣雅無償提供系爭停車位
    空地供其永久使用，惟就張欣雅之繼受人而言，是否有拘束
    力，係屬未定。而依系爭買賣契約書之約定，再審原告所提
    供停車位須供再審被告永久使用，再審原告應出具永久使用
    同意書，並擔保系爭房屋具備此效用及價值，再審原告另與
    張欣雅協議，由張欣雅出具同意書，如張欣雅所為給付有瑕
    疵，再審原告仍應依買賣契約法律關係負責，而認定再審原
    告所辯：伊向張欣雅購買系爭停車位空地之永久使用權供被
    再審被告使用，張欣雅已承諾該車位無條件永久提供再審被
    告作停車空間使用，效力並及於雙方之合法繼承人、繼受人
    ，倘有違反約定或拒絕提供停車位時，依民法第269條第1項
    規定，再審被告應向張欣雅或其繼受人主張權利，與伊無關
    云云，亦非可採（見本院93年度上易字第272號判決書第4-7
    頁）。而為再審原告不利之判決，純屬事實審法院，依職權
    認定事實、適用法律之職權，要無適用法規顯有錯誤之情形
    。此外，再審原告迄未舉證原確定判決有何違背判例、解釋
    之情事。本件自無再審原告所指適用法規顯有錯誤之再審事
    由。是本件再審原告依民事訴訟法第496條第1項第 1款之規
    定提起再審之訴，不應准許。爰不經言詞辯論予以駁回之。
六、據上論結，本件再審之訴顯無再審理由，依民事訴訟法第50
    2條第2項、第78條判決如主文。
中　　華　　民　　國　　94　　年　　3 　　月　　2 　　日
                  民事第三庭審判長法  官　林敬修
                                  法  官　藍文祥
                                  法  官　劉勝吉
正本係照原本作成。
不得上訴。
中　　華　　民　　國　　94　　年　　3 　　月　　4 　　日
　　　　　　　　　　　　　　　　　書記官　李翠齡
